【裁判字號】    97,交抗,423
【裁判日期】    970723
【裁判案由】    聲明異議
【裁判全文】
臺灣高等法院臺中分院刑事裁定         97年度交抗字第423號
抗 告 人即
原處分機關  交通部公路總局臺中區監理所彰化監理站
代  表  人  乙○○
受處分人    甲○○
上列抗告人因聲明異議案件，不服臺灣彰化地方法院中華民國97
年3月27日第一審裁定（97年度交聲字第423號）提起抗告，本院
裁定如下：
    主    文
抗告駁回。
    理    由
一、抗告意旨略以：按道路交通管理處罰條例第12條第1項第8款
    規定：牌照業經繳銷、報停、吊銷、註銷，無牌照仍行駛者
    ，處汽車所有人新臺幣（新臺幣)3,600元以上10,800元以下
    罰鍰，並禁止其行駛。本案違規車輛業經原裁定法院調查由
    駕駛人許義盛以 1,000元之代價向古物商購買，取得車輛所
    有權，則許義盛應為法理上之汽車所有人。乃原裁定法院竟
    以受處分人甲○○既於牌照註銷前，早已將車體連同牌照轉
    售他人做資源回收處理，且於舉發違規當時車輛亦非由其使
    用，即將原處分撤銷，並為不罰之諭知，而非將原處分撤銷
    ，發回抗告人另為適法之處分，爰提起抗告等語。
二、原審裁定略以：駕駛人許義盛駕駛原受處分人甲○○所有車
    牌000-0000號重機車，於97年2月21日0時17分許，在彰化縣
    埤頭鄉○○路、斗苑路口，因未懸掛號牌行駛公路，經彰化
    縣警察局保安警察隊當場舉發，並經交通部公路總局臺中區
    監理所彰化監理站於97年3月3日以彰監四字第裁64-I000000
    00號裁決書，裁處罰鍰 5,400元等事實，業據證人即開單員
    警羅瑞聰、駕駛人許義盛證述綦詳，且有證人羅瑞聰當庭所
    提出之舉發照片2張及上開裁決書1紙在卷可稽，堪以認定。
    惟受處分人所有之車牌000-0000號重機車，早於79年間即以
    300 元賣給古物商，車牌也連同機車一起給古物商載走，於
    販賣上開機車時，牌照還未過期等情，業據證人即駕駛人許
    義盛證稱：我是以 1,000元之代價向古物商購買該台機車，
    購買該機車時，該機車已經沒有牌照，也沒有取得任何證件
    ，我不知道這台機車牌照遭到註銷等語明確，足見受處分人
    所辯其於79年間已將該重型機車出售予古物商等語非虛。至
    該車牌000－0000號重機車，已於84年3月31日逕行註銷牌照
    乙情，雖有交通部公路總局臺中區監理所彰化監理站97年 3
    月17日中監彰字第0970005245號函可資佐證，然受處分人既
    於該車牌註銷前即已將上開機車連同牌照販售予古物商，受
    處分人已非該車輛之所有人，自無從掌控該車之實際使用情
    形及牌照之狀況，前開違規情節實難再歸責於受處分人。是
    受處分人之異議為有理由，應裁定將原處分撤銷，並諭知受
    處分人不罰。
三、按交通法庭認為聲明異議有理由或聲明異議雖無理由而原處
    分不當或違法者，應以裁定將原處分經聲明異議部分撤銷，
    並自為裁定，但因原處分機關無管轄權而撤銷之者，應移送
    有管轄權之機關，道路交通案件處理辦法第20條定有明文。
    本件原審法院依據上揭理由，認受處分人之異議有理由，裁
    定撤銷原處分，並諭知受處分人不罰，經核於法尚無不合。
    又原審既根據調查明確之事證，認受處分人已非違規車輛即
    車牌000-0000號重機車之所有人，且於舉發違規當時，該機
    車亦非由受處分人使用，乃將原處分撤銷，並自為受處分人
    不罰之裁定，程序上亦無違誤。抗告意旨以原審將原處分撤
    銷後，未發回原處分機關，指摘原裁定不當，自無理由，應
    予駁回。
四、據上論斷，應依道路交通案件處理辦法第26條、刑事訴訟法
    第412條，裁定如主文。
中    華    民    國    97    年    7     月    23    日
            交通法庭      審判長法  官  李  文  雄
                                法  官  林  靜  芬
                                法  官  張  恩  賜
上列正本證明與原本無異。
不得再抗告。
                                書記官  陳  如  慧
中    華    民    國    97    年    7     月    23    日


司法院資訊處製作；財團法人民間司法改革基金會備份。
